【裁判字號】    94,簡上,470
【裁判日期】    950123
【裁判案由】    清償債務
【裁判全文】
臺灣臺北地方法院民事判決             94年度簡上字第470號
上  訴  人  甲○○
被 上 訴人  中國信託商業銀行股份有限公司
法定代理人  乙○○
訴訟代理人  丙○○
上列當事人間請求清償債務事件，上訴人對於中華民國94年6月
21日本院臺北簡易庭94年度北簡字第11009號第一審判決提起上
訴，本院於中華民國94年1月9日言詞辯論終結，判決如下：
    主  文
上訴駁回。
原判決命上訴人給付之金額減縮為新台幣參拾貳萬貳仟伍佰壹拾
伍元，及其中新臺幣參拾壹萬貳仟參佰玖拾參元自民國九十三年
十月九日起至清償日止，按年息百分之二十計算之利息。
第二審訴訟費用（除減縮部分外）由上訴人負擔。
    事實及理由
一、按當事人於第二審為訴之變更、追加，非經他造同意，不得
    為之，但擴張或減縮應受判決事項之聲明者，不在此限，民
    事訴訟法第446條第1項、第255條第1項第3款定有明文。而
    上開規定，亦為簡易訴訟程序之第二審程序所準用，此並經
    民事訴訟法第436條之1第3項規定清楚。查本件被上訴人於
    原審係請求被告應給付新臺幣（下同）358,978元，及自民
    國94年2月9日起至清償日止，按週年利率20％計算之利息。
    其於第二審程序中則減縮為請求上訴人應給付322,515元及
    其中312,393元部分自93年10月9日起至清償日止，按週年利
    率20％計算之利息（本院卷第19頁）。經核被上訴人所為變
    更之請求並未更易其訴訟標的，僅係減縮其應受判決事項之
    聲明，是依前揭規定，自應准許。
二、被上訴人起訴主張：兩造於91年10月1日訂立信用卡契約，
    約定由上訴人向被上訴人申請領用卡號0000000000000000號
    威士信用卡，上訴人得於特約商店以該信用卡記帳消費或向
    指定之機構預借現金，並應於每期帳單繳款截止日前向被上
    訴人清償，逾期應另給付按週年利率20％計算之利息。詎上
    訴人至93年10月8日止，持上開信用卡累計消費記帳322,515
    元未給付，其中312,393元為消費款，9,722元為循環利息，
    400元為預借現金手續費，迄今並未返還，故依信用卡消費
    借貸之法律關係，起訴請求上訴人如數給付，及其中
    312,393 元部分自93年10月9日起至清償日止，按週年利率
    20％計算之利息等語。
三、上訴人則以：被上訴人未將約定條款交予上訴人詳細閱讀，
    故上訴人不知其內容，而兩造間就信用卡約定條款內容亦無
    合意存在。被上訴人又未證明其有實際墊款行為，故上訴人
    應給付消費款之義務尚未成立，因此被上訴人自不得對於上
    訴人請求本件之給付，何況被上訴人本件索取之利息超逾約
    定書所載年利率20％，與民法強制規定不符等語置辯。
四、本件原審對於被上訴人之請求，判決被上訴人全部勝訴，上
    訴人全部聲明不服，求為廢棄原判決，並聲明駁回上訴人之
    請求，被上訴人則求為判決駁回上訴。
五、兩造不爭執之事實：
  (一)上訴人曾於卷附信用卡申請書（本院卷第22頁）上簽名申請
    信用卡，並經被上訴人於91年10月1日核發卡號00000000000
    00000號之威士信用卡（白金卡）予上訴人使用（本院卷第
    31 頁反面）。
  (二)上訴人曾持系爭信用卡持卡消費，迨至93年10月8日止，尚
    有累計消費記帳322,515元（含消費記帳及預借現金手續費
    、循還利息等）並未給付予被上訴人（本院卷23頁至第27頁
    、第31頁）。
六、按本件被上訴人於原審起訴請求上訴人清償信用卡債務，而
    上訴人於本院則抗辯略稱：(一)兩造對於前述信用卡契約條款
    內容並未達成一致之合意。(二)於被上訴人證明已經墊款予商
    家前，上訴人得拒絕付款。(三)被上訴人請求上訴人給付之遲
    延利息超逾20％，違反強制規定等語。是本院爰就被上訴人
    抗辯各節有無理由，逐項說明如下：
  (一)兩造對於前述信用卡契約條款內容是否已經達成一致之意思
    表示？
  1.按上訴人固否認被上訴人曾經交付伊信用卡契約條款（本院
    卷第28頁）供以閱讀。但查，依前述上訴人所不爭執之信用
    卡申請書所載，其於「同意下述聲明」欄內本已載明「二本
    人已閱讀並同意接受後列信用卡須知說明之規定，且同意履
    行貴行之信用卡約定條款」等情明白，前開文字位於上訴人
    簽名處之上方，位置明顯，上訴人於填寫時不致有忽略之情
    形，且內容不過有二、三行，字義簡明，一般具有通常社會
    知識經驗之人於閱讀後，即可明暸其文義，是知上訴人於簽
    立前述信用卡申請書時，即瞭解前述由被上訴人事先印製完
    成之約定條款其規範內容係屬兩造信用卡契約之一部份，並
    願遵守履行，始會於其後使用被上訴人所核發之信用卡而前
    述刷卡消費或為預借現金等舉止。而因上開約定條款既因前
    開申請書明列為契約之一部分，縱其中並無可供兩造簽名之
    處，亦無礙於上訴人已經同意前開約定內容之事實。是以上
    訴人事後於本院辯稱：被上訴人未能證明兩造間曾就信用卡
    契約條款存有合意云云，即有誤解，難以採取。
  2.雖然上訴人又辯稱因被上訴人未曾交付上開信用卡約定條款
    由其詳細閱讀，故上訴人不知其內容，更無從為要約或承諾
    云云。但查，本件上訴人所使用之白金卡，並非其首度申請
    信用卡，查其早在本件之前，即曾向被上訴人申請威士金卡
    使用，並經被上訴人核准發卡（參本院94年度促字第6103號
    支付命令聲請卷宗第5頁之申請書），是其對於申請信用卡
    後之取得、使用方法自均有相當之瞭解，是其自91年10月間
    申請前揭信用卡使用時起，迨至94年2月止，幾達2年半之時
    間，多次為刷卡消費或預借現金之行為，且於其間多次繳納
    最低應繳款，並致因此負擔手續費、循環利息等費用，乃前
    揭事項（預借現金手續費、循環利息起算時間及計算方式）
    其由來內容均經記載於係用卡約定條款第10條、第15條等（
    參本院卷28頁），惟上訴人於接獲歷次信用卡帳單後至其各
    次繳款之際均未曾異議，可見伊必已知悉並同意前揭約定條
    款所載內容，方有是理。是其所謂：被上訴人未曾交付信用
    卡約定條款供其閱讀云云，委難相信。
  3.綜上，本件被上訴人主張：伊曾交付信用卡約定條款予上訴
    人閱讀等語，為有依據。而上訴人對於抗辯從不曾收到系爭
    信用卡約定條款一節，因未能舉證以實其說，自難採取。
  (二)其次，上訴人抗辯被上訴人應證明已經墊款予商家，始負清
    償本件債務之責任，有無理由？
  1.查上訴人就使用系爭信用卡，應受前開信用卡約定條款內容
    之拘束已如前述，而上訴人使用被上訴人核發之信用卡所生
    之各期消費簽帳款（含預借現金手續費，見約定條款第10條
    內容），其應為清償之日期，依前述約定條款第14 條第1項
    、第15條第1項，若非「持卡人（即上訴人，下同）同意當
    期之應付帳款，應於當期繳款截止日前全數繳付貴行」，即
    為「持卡人得選擇以循環信用方式繳款，於當期繳款截止日
    前將最低應繳金額以上（或等於最低應繳金額）款項繳付貴
    行，不適用前條第一項當期清償全部之應付帳款約定。持卡
    人就剩餘未付款項得延後付款，並依第三項計付循環信用利
    息，且得隨時清償原延後付款金額之全部或一部‧‧‧」。
    換言之，被上訴人於交付當期信用卡帳單予上訴人之際，上
    訴人即因此而需選擇或為繳付全部應付帳款，或繳納最低應
    繳金額以上（或等於最低應繳金額）款項，並就其餘款項給
    付循環利息以延後付款，此既屬兩造間就本件信用卡債務有
    關清償條件之特約，上訴人自應受此拘束。是以，上訴人辯
    稱被上訴人應證明已經墊款予商家，始負清償本件債務之責
    任，因與前述約定明文不符，難以採信。
  2.按本件上訴人持有前述威士信用卡於93年10月8日之際，其
    前此逾期未繳之金額為293,855元，當期應繳之金額為23,84
    9元，循環利息為4,811元，合計為322,515元，當期須繳之
    最低總額為58,000元，惟上訴人其後終未清償積欠之消費簽
    帳款各節，有被上訴人提出之歷史帳單彙總明細附卷可稽，
    且為上訴人所不爭，是被上訴人主張上訴人應該清償前述欠
    款322,515元，暨其中312,393元部分自93年10月9日起至清
    償日止，依前述信用卡約定條款第15條第5項之約定按年息
    20 ％計算之利息，即屬有據，合此說明。
  (三)被上訴人請求給付之遲延利息並未逾20％。
  1.上訴人雖又抗辯被上訴人索取之循環利息超過26,604元，並
    非上訴人之消費款，且將每筆利息加入下期本金計算，計算
    後其年利率超過約定之20％云云。
  2.但查，上訴人使用被上訴人核發之信用卡所生以延後付款方
    式計算之消費簽帳款清償及該部份遲延利息之計算方式、持
    卡人每期最低應繳金額各項，業經兩造於前述信用卡約定條
    款內合意以「持卡人得選擇以循環信用方式繳款，於當期繳
    款截止日前將最低應繳金額以上（或等於最低應繳金額）款
    項繳付貴行，不適用前條第一項當期清償全部之應付帳款約
    定。持卡人就剩餘未付款項得延後付款，並依第三項計付循
    環信用利息，且得隨時清償原延後付款金額之全部或一部」
    、「各筆循環信用利息之計算，係將每筆『得計入循環信用
    利息本金之帳款』，自各筆款入帳日起，就該帳款之餘額以
    年息百分之二十（約日息萬分之五點四七九）計算至該筆帳
    款結清之日止（元以下四捨五入）；持卡人於當期繳款截止
    日前結清全部應付帳款，或繳款後剩餘未付款項不足新台幣
    一千元，則當期結帳日後發生之循環信用利息，不予計收。
    」、「‧‧‧持卡人每期最低應繳金額為信用額度內使用信
    用卡交易金額之百分之貳（如低於新台幣一千元，以新台幣
    一千元計），加計超過信用額度之全部使用信用卡交易金額
    、累計以前各期逾期未付最低應繳款項之總和、循環信用利
    息及年費、預借現金手續費、掛失手續費、調閱簽帳單手續
    費、補印帳單手續費、逾期滯納金等其他應繳費用‧‧‧」
    之方式為之（以上，均參系爭信用卡約定條款第15條內容）
    ，且被上訴人據此計算後所得，與其請求之違約金內容亦無
    差異，此參卷附被上訴人提出之計算式即明（參本院卷第78
    頁至第80頁），可見被上訴人主張：其依上開約定計算每期
    最低應繳金額、收取之利息未逾兩造約定之年息20％乙節，
    即屬有本，上訴人任意加計，空言被上訴人收取逾年息20％
    之利息云云，殊嫌乏據。
七、綜上所述，本件上訴人既積欠前述信用卡消費簽帳款迄未清
    償，從而，被上訴人依信用卡使用契約請求上訴人給付322,
    515元，及其中312,393元部分自93年10月9日起至清償日止
    ，按週年利率20％計算之利息，自屬有據，原審判命上訴人
    如數給付，並依職權宣告假執行，於法並無不合，上訴意旨
    指摘原判決不當，求予廢棄改判，為無理由，自應駁回其上
    訴。
八、據上論結，本件上訴為無理由，依民事訴訟法第436條之1第
    3項、第449條第1項、第78條之規定，判決如主文。
中    華    民    國    95    年    1     月    23    日
                     民事第二庭審判長 法  官  鄭純惠
                                      法  官  汪漢卿
                                      法  官  蕭胤瑮
以上正本係照原本作成。
本判決不得上訴。
中    華    民    國    95    年    1     月    23    日
                                      書記官  黃慧怡


司法院資訊處製作；財團法人民間司法改革基金會備份。
